臺灣新北地方法院刑事判決
111年度訴字第216號
公  訴  人  臺灣新北地方檢察署檢察官
被      告  葉維中



選任辯護人  趙元昊律師
            簡靖軒律師
上列被告因違反毒品危害防制條例等案件，經檢察官提起公訴（
111年度偵字第4553號），暨移送併辦（111年度偵字第28125號
），本院判決如下： 
    主  文
葉維中幫助犯運輸第三級毒品罪，處有期徒刑壹年拾月。緩刑肆
年，緩刑期間付保護管束，並應向檢察官指定之政府機關、政府
機構、行政法人、社區或其他符合公益目的之機構或團體，提供
壹佰陸拾小時之義務勞務。
    事  實
一、葉維中與真實姓名年籍不詳之越南籍之LE BA TUAN（中文姓
    名：黎伯俊）、真實姓名年籍不詳暱稱「Vu Dam」（武潭）、
    通訊軟體Zalo暱稱「Duc Loi」（德利）等人均明知愷他命為
    毒品危害防制條例第2 條第2 項第3 款所列管之第三級毒品
    ，且屬行政院依懲治走私條例第2 條第3 項授權公告之管制
    進出口物品，未經許可，不得非法運輸及私運進口，黎伯俊
    等人共同基於運輸第三級毒品、私運管制物品進口之犯意聯
    絡，葉維中則另基於幫助運輸第三級毒品、私運管制物品進
    口之犯意，先由姓名年籍不詳之人將第三級毒品愷他命5包
    （淨重共15,027.7公克）夾藏於電纜線內，以寄送國際包裹
    之方式，填載收件人資料「姓名：Chen Chia-Pin、地址：
    新北市○○區○○○街00號4樓」、「電話：0000000000」後，利
    用不知情之FedEx公司國際貨運人員，於民國110年10月26日
    自比利時運輸入境。
二、葉維中於110年11月1日前之不詳時、地，取得上開包裹之收
    件人聯絡門號0000000000號SIM卡1張，並於110年11月1日10
    時5分、10時49分許，以上開門號聯繫FedEx公司客服中心查
    詢包裹寄送進度，並於同日11時50分許接獲FedEx公司人員
    來電詢問投遞包裹稅費時，則告知已有人將稅費寄放在收件
    地址管理室，以協助本案包裹能順利送達填載之收件地址，
    後因FedEx國際貨運人員於110年11月1日、11月2日將上開包
    裹送至新北市○○區○○○街00號4樓處時，因收件人姓名不符，而
    將上開包裹退回。另前因暱稱「Vu Dam」之人已於110年10
    月19日傳送訊息要求LE BA TUAN提供居留證翻拍照片及聯絡
    電話、收件地址，委請LE BA TUAN收受本案包裹，俟本案包
    裹未能依預定計畫送往填載之收件地址，LE BA TUAN遂於11
    0年11月4日依暱稱「Duc Loi」之人指示，請不知情之同事
    詹能國撥打電話聯繫FedEx公司確認本案包裹收件事宜，並
    將收件電話、收件地址分別更改為0000000000號及彰化縣○○
    鄉○○路000號，俟LE BA TUAN於110年11月8日13時45分許在
    彰化縣○○鄉○○路000號處，欲簽收領取本案包裹之際，即當
    場遭查獲。嗣經對門號0000000000號持續追蹤清查，始循線
    查得葉維中，並經調查員於111年1月11日在桃園市○○區○○路
    0000號B2停車場執行拘提並搜索其住處，扣得葉維中所有之
    IPHONE 12 Pro Max手機1支（含0000000000號SIM卡1張）。
三、案經法務部調查局新北市調查處報告臺灣新北地方檢察署檢
    察官偵查起訴。
    理  由
一、證據能力之認定：
    按被告以外之人於審判外之言詞或書面陳述，除法律有規定
    者外，不得作為證據，刑事訴訟法第159條第1項定有明文。
    又被告以外之人於審判外之陳述，雖不符前4條之規定，而
    經當事人於審判程序同意作為證據，法院審酌該言詞陳述或
    書面陳述作成時之情況，認為適當者，亦得為證據。當事人
    、代理人或辯護人於法院調查證據時，知有刑事訴訟法第15
    9條第1項不得為證據之情形，而未於言詞辯論終結前聲明異
    議者，視為有前項之同意，同法第159條之5亦定有明文。本
    判決所援引之下列事證，或有部分證據屬被告葉維中以外之
    人於審判外之陳述，而為傳聞證據，就上開事證，公訴人、
    被告、選任辯護人均明知此情，且皆未於本院審理過程中聲
    明異議，又本院審酌前開證據並無違法取證之情事，與本案
    相關之待證事實具有關連性，是認適當作為證據，依前開刑
    事訴訟法第159條之5之規定，認上開證據均具有證據能力。
    至其餘非供述證據部分，無傳聞法則之適用，且非實施刑事
    訴訟程序之公務員因違背法定程序而取得，與本案待證事實
    復具有自然之關連性，均應有證據能力。
二、上揭事實，業經被告葉維中於本院審理時坦承不諱（見本院
    111年度訴字第216號卷第62、187頁），核與證人王雲程於
    調詢時證述情節相符，並有手機基地台位置及時間彙整表、
    被告使用Threema通訊軟體之聯絡人資訊、對話内容截圖及
    譯文、監視器影像截圖、通訊監察譯文、通聯調閱查詢單、
    本院通訊監察書暨電話附表、扣案現金照片、託收現金登記
    表、法務部調查局新北市調查處110年12月6日扣押筆錄暨扣
    押物品目錄表、扣案手機照片、法務部調查局新北市調查處
    111年1月11日搜索扣押筆錄暨扣押物品目錄表、財政部關務
    署臺北關110年10月26日北機核移字第1100102367號函、財
    政部關務署臺北關扣押貨物收據及搜索筆錄、單筆艙單資料
    清表、收據、法務部調查局110年11月19日調科壹字第11023
    209550號鑑定書、法務部調查局新北市調查處毒品案查獲證
    物啟封紀錄及扣案包裹照片在卷可稽，足認被告前揭任意性
    自白與事實相符，洵堪採信。從而，本案事證已臻明確，被
    告上開犯行堪以認定，應依法論科。
三、論罪科刑：
  ㈠按愷他命係毒品危害防制條例第2 條第2 項第3 款規定之第
    三級毒品，並為行政院依懲治走私條例第2 條第3 項授權公
    告之管制物品；又運輸毒品罪之成立，並非以所運輸之毒品
    運抵目的地為完成犯罪之要件，是區別該罪既遂、未遂之依
    據，應以已否起運為準；如已起運，其構成要件之輸送行為
    即已完成。至私運管制物品進口罪，係指私運該物品進入我
    國國境而言，凡私運該物品進入我國統治權所及之領土、領
    海或領空，其走私行為即屬既遂。查本案之愷他命，自比利
    時起運循國際包裹之方式運送至我國領域內，則私運管制物
    品愷他命進口及運輸第三級毒品之行為，皆已經完成。另按
    刑法關於正犯、幫助犯之區別，是以行為人之主觀犯意及客
    觀行為作為判斷標準，如果是以自己犯罪之意思而參與犯罪
    ，無論其所參與者是否為犯罪構成要件行為，都是屬於正犯
    ；如果是以幫助他人犯罪之意思而參與犯罪，但所參與者是
    犯罪構成要件行為，仍應論以正犯；只有以幫助他人犯罪之
    意思而參與犯罪，且所參與者是犯罪構成要件以外之行為，
    方會成立幫助犯。經查，證人王雲程於調詢時證稱：本案這
    一筆4,000元費用是10月27日時用平信寄到我們社區管理室
    的，印象中10月27日再往前5到7天，有一位自稱是蕭先生的
    人打電話到管理室表示他有一件包裏要請我們代收，並會請
    人將稅費拿到櫃台，這通電話是伊接到的，10月27日那天剛
    好也是伊值班的時候收到那封平信，收件的地址就是寫我們
    社區管理室等語(見111年度偵字第4553號偵查卷第154頁)，
    是在本件毒品於110年10月26日自比利時運輸入境前，已有
    自稱「蕭先生」之人和上開收件處所之管理室聯繫，而本件
    並無證據足認「蕭先生」即是被告葉維中，再被告雖於前揭
    時、地以上開門號聯繫FedEx公司客服中心查詢包裹寄送進
    度，惟單純查詢包裏寄送進度之行為，亦難認係實施運輸毒
    品及私運管制物品罪之構成要件行為，至多僅能認對於運輸
    毒品提供助益，所參與者僅是犯罪構成要件以外之行為，日
    後毒品能否順利運抵與其無關，再本件無事證認被告為上開
    查詢行為前，即有與上開涉案之人有謀議運輸毒品之行為，
    主觀上應僅認其係以幫助他人犯罪之意思而參與犯罪 。是
    核被告葉維中所為，係犯刑法第30條第1 項、毒品危害防制
    條例第4 條第3 項之運輸第三級毒品罪、刑法第30條第1項
    、懲治走私條例第2 條第1 項之幫助私運管制物品進口罪。
    被告以一幫助行為，同時觸犯幫助運輸第三級毒品罪、幫助
    私運管制物品進口罪，為想像競合犯，應依刑法第55條規定
    ，從一重之幫助運輸第三級毒品罪處斷。
  ㈡至檢察官聲請移送併辦部分（111年度偵字第28125號），與
    原起訴所示之犯行為同一事實，自為起訴效力所及，本院應
    併予審究。
  ㈢又被告所為本件犯行，應成立幫助犯，已如前述，而其未實
    際參與本件運輸毒品犯行，應依刑法第30條第2 項規定，按
    正犯的刑度減輕其刑。再衡以本件所運輸之毒品數量及價格
    ，相較於長期、大量運輸毒品之真正毒梟而言，其對社會秩
    序與國民健康之危害，顯不成比例，況被告所涉係犯罪構成
    要件以外之行為，涉案情節較輕，經依上開減刑後，縱量以
    法定最低本刑，與其前揭犯罪情狀相衡，猶嫌過重，不無情
    輕法重，在客觀上足以引起一般人之同情，實有堪資憫恕之
    情，爰依刑法第59條規定減輕其刑，並依刑法第70條規定遞
    減之。復爰以行為人責任為基礎，審酌被告葉維中僅係以上
    開門號聯繫FedEx公司客服中心查詢包裹寄送進度，所涉情
    節非重，並衡其前科素行尚佳，且於本院準備程序及審理時
    均能坦承犯行及其高中畢業之智識程度、現從事大理石跟磁
    磚加工廠之工作，與配偶、兩個小孩同居等一切情狀(見本
    院卷第188頁)，爰量處如主文所示之刑。
  ㈣再被告前因故意犯罪受有期徒刑以上刑之宣告，執行完畢後
    ，5年以內未曾因故意犯罪受有期徒刑以上刑之宣告，此有
    臺灣高等法院被告前案紀錄表存卷可按，是本院考量本件毒
    品甫運抵台灣即遭查扣，尚未進入市場流通，或致他人遭受
    毒品危害等情，其亦無因上開犯行實際獲有報酬，認其經此
    教訓，當知警惕，而無再犯之虞，所宣告之刑以暫不執行為
    適當，爰依刑法第74條第1 項第2款之規定，諭知緩刑，緩
    刑期間如主文所示。另為確保其能記取教訓，爰依同條第2 
    項第5 款之規定，附命被告應向檢察官指定之政府機關、政
    府機構、行政法人、社區或其他符合公益目的之機構或團體
    ，提供160小時之義務勞務，並依同法第93條第1 項第2 款
    之規定同時諭知被告於緩刑期間付保護管束，以啟自新。
四、沒收部分：
  ㈠按毒品危害防制條例第18條第1 項後段應沒入銷燬之毒品，
    指查獲施用或持有之第三、四級毒品而言。倘係查獲製造、
    運輸、販賣、意圖販賣而持有、以非法方法使人施用、引誘
    他人施用或轉讓第三、四級毒品，既屬同條例相關法條明文
    規定處罰之犯罪行為，即非該條項應依行政程序沒入銷燬之
    範圍。又同條例第19條第1 項所定供犯罪所用或因犯罪所得
    之物，係指犯第4 條至第9 條、第12條、第13條或第14條第
    1 項、第2 項之罪所用之物，不包括毒品本身在內，是尚不
    得援用此項規定為第三、四級毒品之沒收依據。再同條例對
    於查獲之製造、運輸、販賣、意圖販賣而持有、以非法方法
    使人施用、引誘他人施用及轉讓第三、四級毒品之沒收，並
    無特別規定，如其行為已構成犯罪，則該毒品即屬不受法律
    保護之違禁物，應回歸刑法之適用，依刑法第38條第1 項之
    規定沒收之，始為適法（最高法院109 年度台上字第1301號
    判決意旨參照）。經查，本案被告所涉幫助運輸毒品愷他命
    5包，雖經檢出含有第三級毒品愷他命成分乙情，有法務部
    調查局110 年11月19日調科壹字第11023209550 號鑑定書可
    參（見111年度偵字第4553號偵查卷第75頁），惟因上開違
    禁物另為共犯LE BA TUAN處所扣得，非本案之扣案毒品，此
    部分亦經檢察官另起訴在案，是上開毒品爰不予在本案宣告
    沒收。
  ㈡次按，犯第4 條至第9 條、第12條、第13條或第14條第1 項
    、第2 項之罪者，其供犯罪所用之物，不問屬於犯罪行為人
    與否，均沒收之，毒品危害防制條例第19條第1 項定有明文
    。經查，被告於調詢時供稱：裝載0000000000門號sim卡之
    手機，伊印象中是三星的手機，伊已經將手機連同sim卡一
    起丟棄到伊家附近的河裡等語(見同上偵查卷第10頁)，是本
    案扣得之被告所有之IPHONE 12 Pro Max手機1支（含000000
    0000號SIM卡1張），顯與本案無涉，爰不予宣告沒收。至裝
    載0000000000門號sim卡之三星手機，因已經丟棄，且未經
    扣案，已無再予宣告沒收之必要。
據上論斷，應依刑事訴訟法第299 條第1 項前段（本案採判決精
簡原則，僅引述程序法條），判決如主文。
本案經檢察官陳亭君提起公訴及檢察官黃冠傑移送併辦，檢察官
鄭心慈到庭執行公訴。
中　　華　　民　　國　　111 　年　　10　　月　　12　　日
                  刑事第十二庭  審判長法  官  陳正偉
                                      
                                      法  官  鄭淳予
                                      
                                      法  官  陳志峯
以上正本證明與原本無異。
如不服本判決應於收受送達後20日內向本院提出上訴書狀，並應
敘述具體理由；其未敘述上訴理由者於上訴期間屆滿後20日內向
本院補提理由書（均須按他造當事人之人數附繕本）「切勿逕送
上級法院」。
                                      書記官  張馨尹
中　　華　　民　　國　　111 　年　　10　　月　　13　　日
附錄本案論罪科刑法條：
毒品危害防制條例第4條
製造、運輸、販賣第一級毒品者，處死刑或無期徒刑；處無期徒
刑者，得併科新臺幣3千萬元以下罰金。
製造、運輸、販賣第二級毒品者，處無期徒刑或10年以上有期徒
刑，得併科新臺幣1千5百萬元以下罰金。
製造、運輸、販賣第三級毒品者，處7年以上有期徒刑，得併科
新臺幣1千萬元以下罰金。
製造、運輸、販賣第四級毒品者，處5年以上12年以下有期徒刑
，得併科新臺幣5百萬元以下罰金。
製造、運輸、販賣專供製造或施用毒品之器具者，處1年以上7年
以下有期徒刑，得併科新臺幣1百50萬元以下罰金。
前五項之未遂犯罰之。

懲治走私條例第2條
私運管制物品進口、出口者，處7年以下有期徒刑，得併科新臺
幣3百萬元以下罰金。
前項之未遂犯罰之。
第1項之管制物品，由行政院依下列各款規定公告其管制品項及
管制方式：
一、為防止犯罪必要，禁止易供或常供犯罪使用之特定器物進口
    、出口。
二、為維護金融秩序或交易安全必要，禁止偽造、變造之各種貨
    幣及有價證券進口、出口。
三、為維護國民健康必要，禁止、限制特定物品或來自特定地區
    之物品進口。
四、為維護國內農業產業發展必要，禁止、限制來自特定地區或
    一定數額以上之動植物及其產製品進口。
五、為遵守條約協定、履行國際義務必要，禁止、限制一定物品
    之進口、出口。